【裁判字號】    97,訴,1064
【裁判日期】    980722
【裁判案由】    違反槍砲彈藥刀械管制條例
【裁判全文】
臺灣桃園地方法院刑事判決              97年度訴字第1064號
公  訴  人  臺灣桃園地方法院檢察署檢察官
被      告  乙○○
上列被告因違反槍砲彈藥刀械管制案件，經檢察官聲請簡易判決
處刑（96年度偵字第26978 號），本院簡易庭認不宜以簡易判決
處刑（97年度桃簡字第2757號），簽移本院改依通常程序審理，
並判決如下：
    主  文
乙○○未經許可，持有子彈，處有期徒刑陸月，併科罰金新臺幣
肆萬元，徒刑如易科罰金，罰金如易服勞役，均以新臺幣壹仟元
折算壹日。減為有期徒刑月，併科罰金新臺幣貳萬元，徒刑如
易科罰金，罰金如易服勞役，均以新臺幣壹仟元折算壹日。扣案
具殺傷力直徑8.0 ±0.5 ㎜土造子彈顆，均沒收。
    事  實
一、乙○○明知具殺傷力之子彈係屬槍砲彈藥刀械管制條例第4
    條第1 項第2 款所稱之彈藥，非經中央主管機關許可，不得
    持有。詎竟基於非法持有具殺傷力之子彈之犯意，於不詳時
    間及地點經由不詳方式取得具有殺傷力直徑為8.0 ±0.5 ㎜
    土造子彈5 顆後，即自斯時起未經許可非法持有。嗣其因恐
    遭警查緝，乃於95年12月中旬某日，在桃園縣建國國中附近
    ，將上開具有殺傷力之土造子彈5 顆交託甲○○（另經檢察
    官為緩起訴處分確定）代為藏放，甲○○應允後即將之藏放
    於其位於桃園縣八德市○○街18號住處臥室床底。迨至96年
    3 月29日下午3 時50分許，為警持搜索票至甲○○上開住處
    查獲，經甲○○供出子彈為乙○○所有，當場扣得前揭具殺
    傷力之土造子彈5 顆（其中2 顆業經鑑定試射時用盡），始
    循線查悉上情。
二、案經臺灣桃園地方法院檢察官自動檢舉偵查後聲請簡易判決
    處刑，經本院改依通常程序審理。
    理  由
壹、程序方面：
一、按被告以外之人於偵查中向檢察官所為之陳述，除顯有不可
    信之情況者外，得為證據，刑事訴訟法第159 條之1 第2 項
    定有明文。因檢察官代表國家偵查犯罪時，原則上均能遵守
    法定程式，且被告以外之人如有具結能力，仍應依法具結，
    以擔保其係據實陳述，故規定「除顯有不可信之情況者外」
    ，得為證據（最高法院93年度臺上字第2397號判決意旨參照
    ）。查證人甲○○既於偵查中同意具結而為證述，有證人結
    文可證，依現存證據亦查無顯不可信情況，依上說明，證人
    甲○○於檢察官偵查中所為證述自有證據能力。
二、按被告以外之人於審判外之言詞或書面陳述，除法律有規定
    者外，不得作為證據；又被告以外之人於審判外之陳述，雖
    不符合同法第159 條之1 至第159 條之4 之規定，但經當事
    人於審判程序同意作為證據，法院審酌該言詞陳述或書面陳
    述作成時之情況，認為適當者，亦得為證據。當事人、代理
    人或辯護人於法院調查證據時，知有第159 條第1 項不得為
    證據之情形，而未於言詞辯論終結前聲明異議者，視為有前
    項之同意，刑事訴訟法第159 條第1 項及第159 條之5 均有
    明文。經查：
(一)、證人甲○○於警詢中所為陳述，固屬傳聞證據，惟檢察官及
    被告就前揭審判外陳述之證據能力，於本院準備程序及審判
    期日時均不爭執，且迄至言詞辯論終結前亦未再聲明異議。
    經核上開證據資料製作時之情況，查無違法不當或證明力明
    顯過低之瑕疵，亦認為以之作為證據應屬適當。
(二)、其次，卷附內政部警政署刑事警察局96年5 月10日刑鑑字第
    0960051156號槍彈鑑定書所載鑑定意見（附於臺灣桃園地方
    法院檢察署96年度偵字第13392 號卷第22至25頁），雖亦為
    被告以外之人於審判外之書面陳述，性質屬傳聞證據，惟觀
    諸刑事訴訟法第159 條修正理由三所示：本條所謂「法律有
    規定者」，係指本法第159 條之1 至第159 條之5 及第206
    條等規定。而刑事訴訟法第206 條第1 項規定：「鑑定之經
    過及其結果，應命鑑定人以言詞或書面報告」，且按司法警
    察等偵查輔助人員於案件未移送檢察官偵查前之調查犯罪階
    段，先行將查扣之槍彈等證物，送請檢察機關概括選任之專
    責鑑定機關實施鑑定，基於檢察一體原則，該鑑定機關亦應
    視同受承辦檢察官所選任或囑託而執行鑑定業務，其等出具
    之書面鑑定報告乃現行刑事訴訟法第206 條所定之鑑定人書
    面報告，屬傳聞證據法則之例外，應具有證據能力。查內政
    部警政署刑事警察局係經臺灣高等法院檢察署檢察長概括選
    任有關槍砲、彈藥之鑑定機關，已為臺灣高等法院檢察署92
    年9 月9 日檢文允字第0921001203號函所明示，且行之多年
    ，本案承辦之臺北市政府警察局刑事警察大隊依前開函文所
    為概括選任鑑定機關之意旨，於偵查之前階段，將查扣之槍
    枝，送請內政部警政署刑事警察局進行鑑定，該局因此所出
    具之鑑驗意見，為實施鑑定之人員依專業知識經驗陳述其判
    斷意見，況被告及其辯護人對此並不爭執，是認亦有證據能
    力。
三、再按刑事訴訟法雖未就測謊鑑定之證據能力明文規定，惟所
    謂測謊鑑定，係依一般人若下意識刻意隱瞞事實真相時，會
    產生微妙之心理變化，例如：憂慮、緊張、恐懼、不安等現
    象，而因身體內部之心理變化，身體外部之生理狀況亦隨之
    變化，例如：呼吸急促、血液循環加速、心跳加快、聲音降
    低、大量流汗等異常現象，惟表現在外之生理變化，往往不
    易由肉眼觀察，乃由測謊員對受測者提問與待證事實相關之
    問題，藉由科學儀器（測謊機）紀錄受測者對各個質問所產
    生細微之生理變化，加以分析受測者是否下意識刻意隱瞞事
    實真相，並判定其供述是否真實；測謊機本身並不能直接對
    受測者之供述產生正確與否之訊號，而係測謊員依其專業之
    學識及經驗，就測謊紀錄，予以客觀之分析解讀。是以，送
    鑑單位依刑事訴訟法第208 條第1 項規定，囑託法務部調查
    局或內政部警政署刑事警察局為測謊檢查，受囑託機關就檢
    查結果，以該機關名義函覆原囑託之送鑑單位，該測謊檢查
    結果之書面報告，即係受囑託機關之鑑定報告，該機關之鑑
    定報告，形式上若符合測謊基本程式要件，包括：經受測
    人同意配合，並已告知得拒絕受測，以減輕受測者不必要之
    壓力。測謊員須經良好之專業訓練與相當之經驗。測謊
    儀器品質良好且運作正常。受測人身心及意識狀態正常。
    測謊環境良好，無不當之外力干擾等要件，即賦予證據能
    力，非謂機關之鑑定報告書當然有證據能力（最高法院95年
    度臺上字第1571號判決意旨參照）。經查：
(一)、本件於本院審理中經被告乙○○及證人甲○○同意後，先後
    於98年3 月31日及同年月30日，在內政部警政署刑事警察局
    ，分別就「本案的這5 顆子彈是不是你交給甲○○的？」、
    「有關本案你有沒有拿子彈給甲○○」，以及「這5 顆子彈
    是不是乙○○交給你的？」、「在你床下查獲的5 顆子彈是
    不是乙○○交給你的？」等問題對被告及證人實施測謊，經
    施測員周茜苓及圖譜鑑核人林故廷於實施鑑定後出具被告之
    測謊鑑定書1 份，有本院審判筆錄及該局98年4 月6 日刑鑑
    字第0980045763號鑑定書在卷可稽。
(二)、施測員周茜苓係中央警察大學刑事系、中央警察大學刑事警
    察研究所畢業，先後於88年及91年參加內政部警政署刑事警
    察局測謊技術講習班結業，93年參加「LX-4000 型電腦化測
    謊儀之操作訓練」結訓，95年參加「ISO/IEC-17025 實驗是
    品質管理標準」、「ILAC鑑識科學實驗室揩引」結訓、司法
    院司法人員研習所「95年刑事科學與法律關係研討會」，96
    年參加內政部警政署舉辦之「彈道重現講習」及財團法人全
    國認證基金會舉辦之「推動刑事實驗室認證計畫」結訓，經
    辦測謊案件人數約500 人，並曾先後於89年中華心理學會專
    題研討會發表反社會人格特質與道德認知發展暨測謊測驗之
    相關研究，及於93年新加坡- 臺灣測謊技術研討會中發表「
    Did the criminal cases polygragh examination need to
    go to the crime scene 」，此外，復有多篇與測謊相關文
    獻發表，此觀該員資歷表即明，足認本件施測人員業經良好
    之專業訓練，並有相當之實務經驗。
(三)、次依該鑑定書所載，施測員於施測前已告知被告可保持緘默
    ，而被告亦表示同意配合，此有該鑑定鑑定書所附經被告簽
    署之「內政部警政署刑事警察局測謊（Polygraph） 儀器測
    試具結書」1 份在卷可稽。又依測謊鑑定書所附「鑑定資料
    表」所載，本案施測儀器係美國拉法葉儀器公司（Lafayett
    e Instrument Co.）製造之型號為LX-4000 測謊儀，功能良
    好，運作正常。鑑定地點係在內政部警政署刑事警察局鑑識
    科測謊室，測試環境良好，無不當外界干擾現象。另被告測
    前睡眠5 小時，測前曾服用感冒藥，於施測時之身體狀況反
    應正常，此觀上開被告親自書具之「測試具結書」所示亦明
    。再依上揭「測謊鑑定資料表」所載，亦已就本案鑑定程式
    ，包括「測前晤談」、「儀器測試」、「測後會談」等測試
    經過詳實紀錄測試時間（其中「測前會談」係自98年3 月31
    日當日下午2 時18分起至3 時40分止；「儀器測試」自當日
    下午3 時40分起至4 時5 分止；「測後會談」自當日下午4
    時5 分起至4 時42分止，觀其施測過程嚴謹而有次序，更未
    見有何省略步驟即率予施測之情事。
(四)、是綜合上述各點，本案施測員蕭志平所出具之測謊鑑定書既
    均符合上開測謊鑑定之基本程式要件，且鑑定報告並已依刑
    事訴訟法第208 條準用第206 條第1 項之規定，就測謊實施
    之經過及其結果詳細記載，測謊鑑定之結果亦與待證事實有
    密切關係，則該份鑑定書自有證據能力，要無疑義。
四、至本件認定事實所引用之卷內其餘卷證資料（包括文書證據
    及物證），並無證據證明係公務員違背法定程序所取得，被
    告及辯護人於審判程序中復均未於言詞辯論終結前表示異議
    ，且卷內之文書證據及物證，亦無刑事訴訟法第159 條之4
    之顯有不可信之情況與不得作為證據之情形，則依刑事訴訟
    法第159 條之5 之規定，本件認定事實所引用之所有文書證
    據及物證，均有證據能力，合先敘明。
貳、實體方面：
一、訊據被告乙○○矢口否認有何違反槍砲彈藥刀械管制條例之
    犯行，辯稱：伊曾於94年間與甲○○曾有金錢糾紛，雙方鬧
    的不愉快，到現在都沒有再聯絡，但伊完全不知道這件事情
    ，也覺得莫名其妙；測謊當天因其情緒緊張以致影響結果云
    云。
二、經查：
(一)、上開犯罪事實，業據證人即受託寄藏本件扣案土造子彈之甲
    ○○先後迭於：(1)警詢中供稱：95年12月中旬哪一天凌晨我
    不記得了，是我朋友乙○○在桃園縣建國國中附近將這些東
    西拿給我的等語（見偵卷第10頁）；(2)於偵訊中具結證稱：
    「（扣案物是何人給你的？）今日到庭的乙○○。他在95
    年12月中旬左右在建國國中附近給我的。我不知道他為何拿
    給我，他只說要寄放在我這，我回去有打開看槍、子彈，我
    將其放於床底下」、「我確定是乙○○給我的。他是寄放在
    我這，我並沒有跟他人說過此事，也沒有拿給人看」等語（
    見偵卷第31至32頁）；(3)於本院審理中則具結證稱：「（是
    否曾於96年3 月29日早上於你房間為警查獲槍彈？）是的，
    被查獲槍械及子彈……」、「被查獲的全部都是被告給我的
    」等語明確。經核其上開所證各節均相符合，並無矛盾，已
    見其所證不虛。況再經本院衡酌：
  1.證人甲○○就其所犯持有具殺傷力之土造子彈犯行部分，業
    於97年8 月21日經臺灣桃園地方法院檢察署檢察官以97年度
    偵字第13392 號為緩起訴處分確定，且現仍在緩起訴處分期
    間內，有臺灣高等法院被告前案紀錄表及該緩起訴處分書在
    卷可稽，則就本件持有土造子彈犯罪之追訴而言，證人甲○
    ○既已坦認犯行並接受處罰，衡情實無再編派虛詞以脫免罪
    責或陷被告於不利之必要。
  2.再者，本件經送請內政部刑事警察局實施測謊結果，證人甲
    ○○於測前會談中已清楚表明本案被查扣之5 顆子彈確係被
    告所交付，嗣經該局先以Polygragh 儀器以熟悉測試法檢測
    其生理反應正常，並使其熟悉測試流程後，再以區域比對法
    進行測試，並分析量化之結果，確定證人對於「這5 顆子彈
    是不是乙○○交給你的？」、「在你床下查獲的5 顆子彈是
    不是乙○○交給你的？」等問題均無不實反應，亦有內政部
    警政署刑事警察局98年4 月6 日刑鑑字第0980045763號鑑定
    書在卷。
  3.此外，扣案之子彈5 顆經送請內政部警政署刑事警察局以性
    能檢驗法檢測鑑定結果，確定送鑑子彈5 顆均係土造子彈，
    具直徑8.0 ±0.5 ㎜金屬彈頭，採樣2 顆以試射法試射，可
    擊發，認具殺傷力等情，亦有該局96年5 月10日刑鑑字第09
    60051156號鑑定書及扣案子彈照片在卷，循此尤徵證人上
    開所證足以採信。
(二)、次按被告、共犯或其他共同被告之自白，及證人之證詞，均
    屬供述證據之一種，而供述證據具有其特殊性，與物證或文
    書證據具有客觀性及不變性並不相同。蓋人類對於事物之注
    意及觀察，有其能力上之限制，未必如攝影機或照相機般，
    對所發生或經歷的事實能機械式無誤地捕捉，亦未必能洞悉
    事實發生過程之每一細節及全貌。且常人對於過往事物之記
    憶，隨時日之間隔而漸趨模糊或失真，自難期其如錄影重播
    般地將過往事物之原貌完全呈現。此外，因個人教育程度、
    生活經驗、語言習慣之不同，其表達意思之能力與方式，亦
    易產生差異。故供述證據每因個人觀察角度、記憶能力、表
    達能力、誠實意願、嚴謹程度及利害關係之不同，而有對相
    同事物異其供述之情形發生，而其歧異之原因，未必絕對係
    出於虛偽所致（最高法院92年度臺上字第4387號判決意旨參
    照）。查證人甲○○雖於本院調查中陳稱：扣案之子彈5 顆
    是乙○○交給我的，乙○○於95年2 月農曆年前，在建國國
    中門口交給我，他寄放在我這裡，他寄放一把衝鋒槍還有子
    彈5 顆，還有槍管，我把它放在我桃園的住處云云（見本院
    桃簡卷第9 頁），另於本院審理時又稱：「（被告於何時何
    地交給你？）時間我忘了，地點是在桃園縣建國國小旁邊的
    公園。」云云（見本院卷第33頁），經核與前開(一)、所示證
    人於警偵訊中證述內容固略有不符，惟就本件查扣子彈確係
    受被告交付而加以寄藏之基本事實，則始終如一，茲本院既
    已綜合全案事證，本於一般經驗法則並參考測謊鑑定結果，
    認定證人前開(一)、所證情節可採，有如前述，自難僅因其前
    開歧異之陳述即遽認證人所述全不可採，附此敘明。
(三)、被告固辯稱伊曾於94年間與甲○○有金錢糾紛，雙方鬧的不
    愉快，到現在都沒有再聯絡云云。惟查：
  1.被告乙○○先於偵查中供稱：「不是我寄放的。我今年（96
    年）2 、3 月時跟被告彭有金錢上的糾紛，被告要跟我借，
    我不借他，那時關係就不好了、「（這次口角之前關係好不
    好？）彭在讀書，我在做事，他有時會打電話給我」云云（
    見偵卷第32頁），嗣於本院調查中翻稱：「因為於民國94
    年間甲○○有一些金錢糾紛，鬧得不愉快，所以現在沒有再
    聯絡」云云（見本院審訴卷第9 頁），又於本院準備程序中
    改稱：「我們兩人之前交情很好，……，有天他來我桃園市
    ○○街的家找我，開口跟我借4 、5 千元，我當時沒有工作
    ，也沒有錢，當場我就拒絕他，……，從這次不愉快的借錢
    經驗之後就很少聯絡了，之後甲○○去苗栗唸書，他會自己
    打電話給我，有時候我漏接的話我會回撥，……。電話聯絡
    的時候他只會問我說最近在幹嘛，或是聊一些生活瑣事」（
    見本院卷第14頁），則被告關於其究係於94年或96年間與證
    人發生借錢糾紛，以及自何時起二人始未有聯絡，前後所述
    矛盾不一，本院已難遽信，遑論證人甲○○於本院審理中復
    明白表示不曾向被告借錢，更難認被告所辯屬實。
  2.抑有進者，依被告於本院準備程序中所稱觀之，其與證人甲
    ○○交情本來很好，僅因甲○○借錢無果而發生爭執，然被
    告既未曾積欠證人甲○○任何債務，僅係無錢可供借貸，以
    其與甲○○之同窗情誼，證人甲○○縱再有不滿，衡情實不
    致甘冒偽證追訴風險而迭於警詢、偵訊乃至於本院審理中羅
    織虛詞予以陷害，遑論被告尚且自承於本次糾紛後，證人甲
    ○○仍會自己打電話與之聯繫並互聊生活瑣事，尤見證人甲
    ○○根本未將該次借錢未獲之不愉快經驗牢記於心，否則甲
    ○○又為何要主動與被告聯繫並瞭解被告近況？準此，被告
    辯稱伊曾與證人甲○○發生借錢糾紛云云，顯非事實，不值
    採信。
(四)、被告又以其測謊時可能因緊張為由，主張前述測謊結果並不
    可採云云。然查：
  1.按測謊鑑定，係依一般人在說謊時，會產生遲疑、緊張、恐
    懼、不安等心理波動現象，乃利用測謊儀器將受測者之上開
    情緒波動反應情形加以紀錄，用以判別受測者所供述之真實
    性，倘受測者愈想壓抑其謊言所產生之情緒，在測謊儀器上
    會愈產生明顯之情緒波動反應，反之，則無此不實之波動反
    應。從而測謊鑑定結果，如就否認犯罪有不實之情緒波動反
    應，並非不得供審判上之參酌（最高法院91年度臺上字第40
    80號判決參照）。
  2.細繹卷存內政部警政署刑事警察局函附鑑定書，可知被告對
    於測試員測試時所提出之：「本案的這5 顆子彈是不是你交
    給甲○○的？」、「有關本案你有沒有拿子彈給甲○○？」
    等問題，經由熟悉測試法及區域比對法測試後，結果均呈不
    實反應，有該份鑑定書及相關測謊圖譜分析量化表存卷可參
    （見本院卷第46至60頁）。準此，已足堪認定被告於測謊當
    時對測試員所回答之內容，確實存有與其內在之主觀記憶並
    不一致之情形，參以被告於接受測試前非但已自承其身體狀
    況正常，嗣亦經由鑑定機關先利用儀器檢測其生理反應正常
    ，並在使被告熟悉測試流程後，再利用不同之測試法對被告
    實施測謊鑑定，更難認定被告有何因一時情緒緊張以致影響
    測謊結果之情形，遑論前開被告經測得不實之情緒波動反應
    ，依目前測謊鑑定實務觀之，本與受測者於受測當時是否情
    緒緊張無關，是認被告就此所辯，無非僅係臨訟杜撰之詞，
    不值採憑。
(五)、末觀之本院依職權所調取本院96年度聲搜字第295 號卷附檢
    舉人調查筆錄內容（基於偵查不公開原則，爰不揭示其姓名
    ），該檢舉人固曾指稱：「因為我於96年3 月23日15時至我
    朋友甲○○家，他和我說最近他缺錢花用，有沒有辦法幫他
    賣掉他所有的一把手槍，我就隨便應付他，……，他說他跟
    一個桃園的大哥，綽號頭哥的人，那把槍它是頭哥給他的，
    他又說他家裡有家人在，所以他說叫我去他家門口旁，他就
    回去他房間拿出一把銀色的手槍出來，……」云云。惟查：
    依卷附扣押物品目錄表及前開槍彈鑑定報告書內容所示，可
    知於96年3 月29日上午11時45分許，經警持搜索票前往證人
    甲○○家中搜索當場所扣得之物品中，僅有子彈6 顆、槍管
    1 支、烏茲衝鋒槍1 支及彈匣1 個，並無檢舉人所指之銀色
    手槍，則檢舉人上開指訴是否可信，已非無疑。況依檢舉人
    前揭指訴情節觀之，其既經甲○○指示在家門口旁等候，又
    要如何得知甲○○乃係回其房間拿取手槍？更有可議。猶有
    甚者，縱使檢舉人指訴情節屬實，至多亦僅能認定證人甲○
    ○曾持有一把銀色之手槍，惟此仍與證人甲○○是否曾受被
    告所託而寄藏本件扣案之5 顆子彈係屬二事，毫無關係。因
    檢舉人上開所述既多有瑕疵可指，復與本案犯罪事實無關，
    自難採為對被告有利認定之依據，併此敘明。
(六)、綜上所陳，本件被告乙○○持有土造子彈之犯行洵堪認定，
    其上開所辯無非僅係畏罪飾卸之詞，委無可採，本件事證已
    臻明確，應予依法論科。
三、按槍砲彈藥刀械管制條例所規定之持有行為，其持有之繼續
    ，為行為之繼續，而非狀態之繼續；亦即一經持有該條例所
    規定之槍砲、彈藥或刀械，其犯罪即已成立，但其完結須繼
    續至持有行為終了時為止（最高法院90年度臺非字第21號判
    決參照）。查被告未經中央主管機關許可即無故持有前揭具
    有殺傷力之土造子彈5 顆，嗣並於95年12月中旬某日將之交
    託甲○○代為藏放，迨至96年3 月29日始經警於甲○○前開
    住處查獲，是核其所為，係犯槍砲彈藥刀械管制條例第12條
    第4 項之未經許可持有具殺傷力之子彈罪。爰審酌邇來非法
    寄藏、持有槍械子彈之情形日益猖獗，使用槍械之暴力犯罪
    層出不窮，檢警機關查獲非法寄藏、持有槍械及使用槍械暴
    力犯罪之新聞亦時有所聞，被告既已成年，當有相當程度之
    社會歷練，而知非法持有槍、彈乃係嚴重違法行為，詎竟仍
    視法律規定為無物，不知檢束慎行，未經許可而持有本件扣
    案具殺傷力之土造子彈達相當期間，對社會治安危害至深且
    大，犯後猶飾詞否認犯罪，難見有何悔悟之心，行為甚屬可
    眥，並兼衡其素行、犯罪動機、目的、手段、所生之危害及
    犯後之態度等一切情狀，量處如主文所示之刑，並就所處徒
    刑部分諭知易科罰金之折算標準，就所處罰金部分，諭知易
    服勞役之折算標準。又本件被告犯罪時間既在96年4 月24日
    以前，亦無其他不合於中華民國九十六年罪犯減刑條例所定
    不得減刑之情形，爰依該條例第2 條第1 項第3 款之規定，
    就被告前揭所宣告之有期徒刑及併科罰金之部分，予以減刑
    二分之一，並就被告經減刑後之有期徒刑，諭知易科罰金之
    折算標準，另就併科罰金部分，亦諭知易服勞役之折算標準
    ，以示懲儆。
四、扣案之具殺傷力直徑為8.0 ±0.5 ㎜土造子彈5 顆，均具有
    殺傷力，屬槍砲彈藥刀械管制條例第4 條第1 項第2 款所規
    定之彈藥，依同條例第5 條規定，非經中央主管機關許可，
    不得持有之，自屬違禁物無疑。是該扣案之5 顆具殺傷力土
    造子彈中未經試射之3 顆子彈，均應依刑法第38條第1 項第
    1 款規定，予以宣告沒收之。至扣案已試射完畢之子彈2 顆
    於擊發後，均已喪失子彈之效能而不再具有殺傷力，非屬違
    禁物，自無庸併為沒收之諭知，併此敘明。
據上論斷，應依刑事訴訟法第299 條第1 項前段，槍砲彈藥刀械
管制條例第12條第4 項，刑法第11條前段、第41條第1 項前段、
第42條第3 項前段、第38條第1 項第1 款，中華民國九十六年罪
犯減刑條例第2 條第1 項第3 款、第7 條、第9 條，判決如主文
。
本案經檢察官吳佳美到庭執行職務。
中    華    民    國    98    年    7     月    22    日
                  刑事第八庭    審判長法  官  林惠霞
                                      法  官  張明儀
                                      法  官  呂綺珍
附錄論罪科刑法條：
槍砲彈藥刀械管制條例第12條
未經許可，製造、販賣或運輸子彈者，處1 年以上7 年以下有期
徒刑，併科新台幣500 萬元以下罰金。
未經許可，轉讓、出租或出借子彈者，處6 月以上5 年以下有期
徒刑，併科新台幣300 萬元以下罰金。
意圖供自己或他人犯罪之用，而犯前二項之罪者，處3 年以上10
年以下有期徒刑，併科新台幣700 萬元以下罰金。
未經許可，持有、寄藏或意圖販賣而陳列子彈者，處5 年以下有
期徒刑，併科新台幣300 萬元以下罰金。
第 1 項至第 3 項之未遂犯罰之。
以上正本證明與原本無異。
如不服本判決應於收受判決後10日內向本院提出上訴書狀，並應
敘述具體理由。其未敘述上訴理由者，應於上訴期間屆滿後20日
內向本院補提理由書(均須按他造當事人之人數附繕本)「切勿逕
送上級法院」。
                                   書記官  范升福
中    華    民    國    98    年    7     月    22    日


司法院資訊處製作；財團法人民間司法改革基金會備份。
